【裁判字號】    90,台上,2294
【裁判日期】    901214
【裁判案由】    拆屋還地
【裁判全文】
最高法院民事裁定                                九十年度台上字第二二九四號
    上  訴  人  乙 ○ ○
                甲○○○
    共      同
    訴訟代理人  葉榮棠律師
    被 上訴 人  丙 ○ ○
    訴訟代理人  簡承佑律師
                張智學律師
右當事人間請求拆屋還地事件，上訴人對於中華民國九十年七月三十一日台灣高等法
院台南分院第二審判決（九十年度上字第九四號），提起上訴，本院裁定如左：
    主  文
上訴駁回。
第三審訴訟費用由上訴人負擔。
    理  由
按對於第二審判決上訴，非以其違背法令為理由，不得為之。民事訴訟法第四百六十
七條定有明文。依同法第四百六十八條規定，判決不適用法規或適用不當者，為違背
法令。而判決有同法第四百六十九條所列各款情形之一者，為當然違背法令。是當事
人提起上訴，如依民事訴訟法第四百六十八條規定，以第二審判決有不適用法規或適
用法規不當為理由時，其上訴狀或理由書應有具體之指摘，並揭示該法規之條項或其
內容。若係成文法以外之法則，應揭示該法則之旨趣。倘為司法院解釋、或本院之判
例，則應揭示該判解之字號或其內容。如以民事訴訟法第四百六十九條所列各款情形
為理由時，其上訴狀或理由書，應揭示合於該條款之事實。上訴狀或理由書如未依此
項方法表明，或其所表明者，顯與上開法條規定之情形不相合時，即難認為已對第二
審判決之違背法令有具體之指摘，其上訴自難認為合法。本件上訴人對第二審判決提
起上訴，雖以該判決違背法令為由，惟核其上訴理由狀所載內容，係就原審取捨證據
、認定事實之職權行使，指摘其為不當，並就原審已論斷者，泛言未論斷，而非具體
表明合於不適用法規或適用法規不當、或民事訴訟法第四百六十九條所列各款之情形
，難認對該判決之如何違背法令已有具體之指摘，依首揭說明，應認其上訴為不合法
。又查上訴人提出買賣契約書抗辯系爭土地係訴外人李長勳向被上訴人之前手梅山鄉
公所承租，上訴人甲○○○向李長勳購買其地上房屋，受讓該租賃權，有權使用該土
地云云，原審認定該買賣契約所載買賣標的物之房屋，非系爭建物，即難認上訴人對
於系爭土地有受讓租賃權之事實，就系爭土地有何合法使用之正當權源，是上訴人上
開所辯，為不足採；繼認定上訴人甲○○○既辯稱其係自訴外人李長勳受讓系爭土地
之承租權，有權使用該土地云云，係基於承租系爭土地之意，而非以行使地上權之就
意思占有使用系爭土地。上訴人抗辯其已因時效而得請求登記為地上權人云云，亦不
足採，核無判決理由矛盾之情形。至上訴人於上訴本院後，始提出租金收據影本三張
，辯稱訴外人李良溪、李良欽於取得系爭土地承租權後，即租與上訴人，並由李良欽
之妻陳美足向上訴人收取一半之租金，共同向鄉公所繳納租金，上訴人即有合法正當
之使用權源云云，核屬新防禦方法，依民事訴訟法第四百七十六條第一項規定，本院
不得予以斟酌，併此敘明。
據上論結，本件上訴為不合法。依民事訴訟法第四百八十一條、第四百四十四條第一
項、第九十五條、第七十八條，裁定如主文。
中      華      民      國     九十     年     十二     月     十四     日
                              最高法院民事第二庭
                                  審判長法官  曾  桂  香
                                        法官  劉  延  村
                                        法官  劉  福  聲
                                        法官  黃  秀  得
                                        法官  陳  重  瑜
      右正本證明與原本無異
                                              書  記  官
中      華      民      國     九十     年     十二     月    二十五    日


司法院資訊處製作；財團法人民間司法改革基金會備份。
